【裁判字號】    89,交上易,75
【裁判日期】    890426
【裁判案由】    過失致死
【裁判全文】
台灣高等法院刑事判決                            八十九年度交上易字第七五號
    上  訴  人  臺灣板橋地方法院檢察署檢察官
    上  訴  人
    即  被  告  甲○○
    選任辯護人  巫坤陽
右上訴人因被告過失致死案件，不服台灣板橋地方法院八十七年度交訴字第二０三號
，中華民國八十八年十一月二十四日第一審判決（起訴案號：台灣板橋地方法院檢察
署八十七年度偵字第二二０三四號），提起上訴，本院判決如左：
        主  文
原判決撤銷。
甲○○因過失致人於死，處有期徒刑陸月，如易科罰金，以參佰元折算壹日。
        事  實
一、甲○○於民國（下同）八十七年七月十七日十三時五十分許，無照駕駛車牌ＣＨ
    －二六三七號自用小客車，沿台北縣新莊市○○路，由桃園往台北縣三重方向行
    駛，途經新莊市○○路與建國一路口前，應注意該二線路段接近路口，中心線為
    雙白實線，不得變換車道，且依當時情形，並無不能注意情形，竟疏未注意，因
    見路口有曳引車右轉，堵住路口，乃貿然向左變換車道，適同向由史令杰騎乘之
    ＸＧＭ－六五０號重機車行經該處，亦疏未注意，違規行駛內側車道，因甲○○
    之車輛驟然變換車道，閃避不及，致機車右下擋風板與甲○○車輛之左側發生擦
    撞，人車倒地，向前滑行，再撞及路口對向等待左轉，由蔡邵鴻（業經處分不起
    訴）所駕駛之ＫＧ－八一五一號自小客車，史令杰因而受有顱內出血、頭部外傷
    之傷勢，於送醫途中不治死亡。
二、案經史令杰之母乙○○訴請，暨台灣板橋地方法院檢察署檢察官相驗後自動檢舉
    偵查起訴。
        理  由
一、訊據被告甲○○固供承於右揭時地無照駕駛ＣＨ－二六三七號自用小客車行經該
    處等情不諱，惟矢口否認有過失致死犯行，辯稱：伊於當時行經前開路口，因見
    前方有一曳引車右轉，伊乃打左側方向燈欲轉入內側車道行駛，待伊轉入內側車
    道後，即見被害人未戴安全帽，超速駛入內側車道自伊左側駛來，並在伊左前方
    倒地，機車滑行至前方與對向來車碰撞，當時伊車並未與被害人所騎乘之機車擦
    撞，係被害人自已滑倒，伊並無過失云云。惟查：
(一)右開事實，業據告訴人乙○○指訴綦詳，並有道路交通事故調查表及車禍現場照
    片多幀在卷可稽，又被害人因本件車禍受有顱內出血、頭部外傷之傷，不治死亡
    ，亦經台灣板橋地方法院檢察署檢察官督同法醫師相驗無訛，製有勘驗筆錄、驗
    斷書、相驗屍體證明書各乙件附卷可憑。
(二)依前開卷附照片車禍現場觀之（見偵查卷第十三頁），被告所駕駛之車輛左側車
    身有明顯之擦刮新痕，且被害人機車右車身亦受有損害，參諸證人廖素珠於原審
    證稱：「當時伊駕車行經該路段，與被告所駛之肇事車輛間並無其他車輛，二車
    相距約七十公尺之遠，於行駛中，因見被告車前有一拖車右轉堵住路口，被告車
    輛便突然靠內側行駛，因伊僅注意被告車輛，並無看見被害人機車自何處竄出，
    於被告車輛橫跨內外車道時，同時見機車同時飛出」（見偵查卷第三頁、原審八
    十八年十月五日勘驗筆錄）、「因被告肇事後並未立即停車，且依當時情形伊猜
    測被害人跌倒，係被告過失所致，詎其竟未停車查看，乃記下被告車號，跟隨在
    後，追至下一個路口時（約距五十公尺），恰遇紅燈，且與被告車輛併停，伊乃
    搖下車窗看她，惟不知被告是否有看到伊，嗣即看見被告將車駛至路旁人行道將
    車停妥，下車往後走，並無看到她是否回現場處理，其後因號誌變換為綠燈，伊
    始繼續行駛」等語（見原審同前筆錄），亦足作為被告駕車違規變換車道，致被
    害人騎乘之機車閃避不及，二車發生擦撞之佐證。被告辯稱伊當時已完成變換車
    道在直行途中，且當時未與被害人機車發生擦撞云云，無非空言巧飾，不足採信
    。又前開肇事路段，因接近新莊市○○路與建國一路口，中心線為雙白實線，不
    得變換車道等情，亦經證人即執行職務之員警羅國良於原審證述屬實，並有前開
    道路交通事故調查表及車禍現場照片在卷可稽。
(三)按駕駛人駕駛汽車，應遵守道路交通標誌、標線、號誌之指示，並服從執行交通
    勤務之警察或依法令執行指揮交通及交通稽查任務人員之指揮。道路交通安全規
    則第九十條定有明文。被告駕駛汽車行經前開不得變換車道之地點，應注意遵守
    上開規定，且依當時天氣晴朗，日間自然光線，路面乾燥、無缺陷，道路無障礙
    物，視距良好，有前開道路交通事故調查報告表附卷可稽，並無不能注意情事，
    乃竟疏未注意，貿然自外側車道變換至內側車道，致被害人閃避不及肇事倒地，
    因顱內出血、頭部外傷死亡，自應負過失之責。又本件肇事責任經檢察官送請臺
    灣省台北縣區車輛行車事故鑑定委員會鑑定結果，認定「甲○○無照變換車道未
    注意安全距離」為肇事原因，嗣再送請臺灣省汽車肇事覆議委員會覆議結果，亦
    認定「甲○○無照駕駛自小客車行經號誌交岔路口，違規於交岔路口內變換車道
    ，且未注意左側來車為肇事原因」，有各該委員會八十七年九月十日八七北行字
    第一二六九號鑑定意見書、八十八年八月十二日交覆字第八八０三０八號函在卷
    可佐，亦足據為不利於被告之認定。至原審勘驗被告車輛結果，固認被告所有之
    車輛車身除車前及車後保險桿有舊刮痕外，左側車身並無明顯刮痕及凹陷，有勘
    驗筆錄及照片十三幀附卷可稽，惟查原審係於八十八年十月五日勘驗車輛，時隔
    案發時間已三月，車況難免失之出入，否則何以前開偵查卷照片所示被告車輛左
    側車身有明顯之擦刮新痕，於原審勘驗時已不復見，足見前開勘驗筆錄內容及照
    片已失真，自不足作為被告未與被害人機車擦撞之認定。再被害人雖疏未注意，
    逕自違規行駛機車於內側車道，就本件車禍之發生，亦有過失，然仍不影響被告
    過失責任之認定。又被害人因本件車禍致死，已如前述，其被告過失行為與被害
    人之死亡結果間顯有相當之因果關係，本件罪證明確，被告犯行堪以認定。
二、核被告所為，係犯刑法第二百七十六條第一項之過失致死罪。被告無照駕車因而
    致人於死，依法應負刑事責任，應依道路交通管理處罰條例第八十六條第一項規
    定，加重其刑。
三、原審據以論罪科刑，固非無見。惟查原判決認定本件車禍發生係被告驟爾變換車
    道，致使違規行駛內側車道之被害人因閃避不慎，自行倒地，撞及他車致死云云
    ，與事實不符，尚有違誤。被告上訴意旨，否認犯罪，公訴人上訴意旨，指摘原
    判決量刑過輕，雖均無足取，但查原判決既有上開可議，自應予撤銷改判。爰審
    酌被告之過失程度、所生危害、肇事後迄未與告訴人達成民事和解，賠償損害以
    及被害人與有過失等一切情狀，量處如主文第二項所示之刑（與原判同），並諭
    知易科罰金之折算標準，以示懲儆。
據上論斷，應依刑事訴訟法第三百六十九條第一項前段，第三百六十四條，第二百九
十九條第一項前段，道路交通管理處罰條例第八十六條第一項，刑法第二百七十六條
第一項、第四十一條、罰金罰鍰提高標準條例第一條前段、第二條，判決如主文。
本案經檢察官曾忠己到庭執行職務。
中    華    民    國    八十九    年       四       月      二十六      日
                            台灣高等法院刑事第六庭
審判長法  官  陳  春  秋
                                      法  官  王  麗  莉
                                      法  官  高  明  哲
右正本證明與原本無異。
不得上訴。
                                      書記官  李  垂  福
中    華    民    國    八十九    年       四       月      二十八      日
附錄本案論罪科刑法條全文：
刑法第二百七十六條：
因過失致人於死者，處二年以下有期徒刑、拘役或二千元以下罰金。
從事業務之人，因業務上之過失犯前項之罪者，處五年以下有期徒刑或拘役，得併科
三千元以下罰金。


司法院資訊處製作；財團法人民間司法改革基金會備份。
